【裁判字號】    90,上易,826
【裁判日期】    900530
【裁判案由】    竊盜
【裁判全文】
臺灣高等法院高雄分院刑事判決    九十年度上易字第八二六號
    上訴人
    即被告  乙○○
右上訴人因竊盜案件，不服臺灣高雄地方法院八十九年度易字第五四六五號，中華民
國九十年二月二十七日第一審判決（起訴案號：臺灣高雄地方法院檢察署八十九年度
偵字第五００七號）提起上訴，本院判決如左：
    主  文
原判決撤銷。
乙○○竊盜，處有期徒刑伍月，如易科罰金，以參佰元折算壹日。
    事  實
乙○○於民國八十九年一月三十一日（起訴書及原判決均誤載為三十日）十四時許，
前往高雄縣燕巢鄉○○路一００號甲○○開設之震興租車行，本欲租車使用，惟適逢
甲○○至隔壁房屋打掃，乙○○見有機可乘，竟意圖為自己不法之所有，打開震興租
車行辦公桌抽屜，竊取甲○○置放其內，以燕巢農會信用部為付款人、帳號0000
00000號、票號0000000、0000000及0000000號空白支票
三紙及現金新臺幣（下同）十二萬六千元，甫得手之際，因甲○○發覺有異而返回震
興租車行撞見乙○○正翻閱抽屜內物品，乙○○見狀即倉皇離去。嗣經甲○○向警局
報案而循線查獲。案經高雄縣警察局岡山分局移送臺灣高雄地方法院檢察署檢察官偵
查起訴。
    理  由
一、訊據上訴人坦認於前揭時地竊取財物之事實，復據被害人甲○○指訴甚詳；被告
    固矢口否認其所竊取之財物含現金十二萬六千元。惟按：(1)認定犯罪事實所憑之
    證據，並不以直接證據為限，即綜合各種間接證據，本於推理作用，為認定犯罪
    事實之基礎，如無違背一般經驗法則，尚非法所不許，最高法院著有四十四年度
    臺上字第七０二號判例可資參照。(2)查，被告所竊取之財物含括現金十二萬六千
    元之事實，業據證人即被害人甲○○於警訊、偵審時證述綦詳，復於原審提出高
    雄企銀燕巢分行存摺一本，其內載明案發當日確有前往高雄企銀燕巢分行提領十
    二萬五千元之紀錄，經原審法官勘驗無訛，足證甲○○確有提領該筆款項之事實
    ，參以甲○○與被告並無冤仇，實無甘冒誣告罪刑事訴追之風險而攀誣構陷之可
    能，且其經營震興租車行，屬於對外開放營業之行業，隨時有與顧客為金錢交易
    之必要，將現金及空白支票一併置於辦公桌之抽屜內，事屬尋常，又案發當日正
    值農曆過年前，依臺灣社會不願積欠債務過年之習俗，商家過年前提領大筆現金
    支應交易所需，更係商界通例，則證人甲○○證稱將當日提領之現金十二萬五千
    元置放於辦公室抽屜內等語，應堪採信。又一般常情，竊盜者常係係以可供即時
    使用之財物為目標，被告竊盜處所既是營業場所，且竊盜時間尚在營業中，營業
    店面抽屜內置放有現款應屬常情，而支票反是無法立即兌現，且有隨時遭止付之
    信用工具，被告既已自承竊取抽屜內之空白支票三張，又謂未將置於同處之現金
    一併取走，豈是與情理相合？是固無直接證據足資證明被告確有竊取該筆十二萬
    五千元現金之事實，然綜合前開各項間接證據，佐以社會一般經驗法則，實已堪
    認定被告此部分犯行。從而，被告所辯，顯屬事後卸責之詞，無足採信。本件事
    證已明，被告竊盜犯行堪以認定。
二、核被告乙○○所為，係犯刑法第三百二十條第一項之竊盜罪。被告犯罪事證已明
    ，原審法院對其論罪科刑固非無見。惟查，本件被告行為時，修正前刑法第四十
    一條易科罰金之規定並不適用於本件被告所犯竊盜犯行，嗣原審裁判時，刑法第
    四十一條已修正，依修正後刑法第四十一條規定，可適用於刑法竊盜罪，新舊法
    比較結果，修正後法律對被告有利，自應適用新法，原審對被告所諭知有期徒刑
    五月，亦諭知得易科罰金，固屬正確，然於判決理由中則未敘明，何以得諭知易
    科罰金之理由，亦未為新舊法之比較適用，自有未合，被告上訴意旨否認部分犯
    罪固無理由，但原判決既有上開可議之處，自應撤銷改判。審酌被告犯罪後僅坦
    認部分犯行，且未積極與甲○○達成和解，返還竊得之金錢，以降低所造成之損
    害等一切情狀，仍量處被告如主文第二項所示之刑。本件被告行為時，修正前刑
    法第四十一條易科罰金之規定並不適用於本件被告所犯竊盜犯行，嗣刑法四十一
    條已於九十年一月十日公布修正，依修正後刑法第四十一條之規定，可適用於刑
    法竊盜罪（五年以下有期徒刑以下之罪），新舊法比較結果，修正後法律對被告
    有利，自應適用修正後新法，爰依修正後刑法第四十一條第一項前段規定並諭知
    易科罰金折標準。
據上論斷，應依刑事訴訟法第三百六十九條第一項前段、第三百六十四條，刑法第二
條第一項前段、第三百二十條第一項、（修正後）第四十一條第一項前段，罰金罰鍰
提高標準條例第一條前段、第二條，判決如主文。
本案經檢察官董明正到庭執行職務。
中    華    民    國      九十      年        五      月三十    日
                              臺灣高等法院高雄分院刑事第八庭
                                  審判長法官  郭雅美
                                        法官  張盛喜
                                        法官  洪兆隆
右正本證明與原本無異。
不得上訴。
                                      書記官  葉淑華
中    華    民    國      九十      年       六       月      一     日
                                                                     Ｄ


司法院資訊處製作；財團法人民間司法改革基金會備份。
